臺灣高雄地方法院刑事判決　　　　　 100年度審訴字第2881號
公　訴　人　臺灣高雄地方法院檢察署檢察官
被　　　告　王崑榮
選任辯護人　林石猛律師
　　　　　　蔡坤展律師
上列被告因違反廢棄物清理法等案件，經檢察官提起公訴（100
年度偵字第15458 號、第17733 號），嗣因被告於本院準備程序
中就被訴事實為有罪之陳述，本院告知被告簡式審判程序之旨，
並聽取當事人之意見後，由本院合議庭裁定改由受命法官獨任依
簡式審判程序進行，判決如下：
    主  文
王崑榮犯竊盜罪，處有期徒刑伍月；又犯廢棄物清理法第四十六
條第四款之非法清理廢棄物罪，處有期徒刑壹年捌月。應執行有
期徒刑壹年拾月。
    事  實
一、王崑榮係大來環保工程行之負責人，其以每月新臺幣（下同
    ）3 萬元之代價，向不知情之黃照安承租坐落高雄市○○區
    ○○路中厝段668 、669 、671 地號3 筆土地作為資源回收
    場，租賃期間自民國95年3 月起至101 年1 月為止。(一)然王
    崑榮竟意圖為自己不法之所有，基於竊盜之犯意，自100 年
    5 月6 日起至同年月12日止，未經黃照安同意，即自行駕駛
    三菱120 型怪手在上開土地上盜採共計約210 立方公尺之砂
    石（盜採砂石之範圍：長13.9公尺、寬8.6 公尺、深1.83公
    尺），得手後，復將砂石交予真實姓名年籍不詳之成年人。
    (二)又其明知從事廢棄物清除、處理業務者，應向直轄市、縣
    （市）主管機關或中央主管機關委託之機關申請核發公民營
    廢棄物清除處理機構許可文件後，始得受託從事清除廢棄物
    業務，竟未向主管機關申請取得許可文件，即基於未經許可
    從事廢棄物清除、處理之犯意，四處招攬廢棄物清運之工作
    ，先於99年6 月及同年11月間，以車牌號碼715-XE號自用大
    貨車載運營建廢棄物前往吳蘇伴所承租位於高雄市○○區○
    ○段1033地號之土地傾倒，用以填平該處坑洞，復於不詳時
    間，以每車1,700 元至3,500 元之代價，自真實姓名年籍不
    詳之成年人處，載運廢棄物至上開土地傾倒，再於100 年5
    月12日下午5 時許，以每車1,700 元之代價，自真實姓名年
    籍不詳之成年男子處，載運3 立方公尺之營建廢棄物前往黃
    照安上開土地傾倒，用以填平其在100 年5 月6 日起至同年
    月12日止因盜採砂石所形成之坑洞，並予掩埋，而非法從事
    建築廢棄物之清除、處理工作。嗣經民眾檢舉，而於100 年
    5 月13日19時25分許，為警當場查獲，並扣得三菱120 型怪
    手1 部及車牌號碼715-XE號自用大貨車1 輛。
二、案經高雄市政府警察局小港分局移送臺灣高雄地方法院檢察
    署檢察官偵查起訴。
    理  由
一、本件被告王崑榮所犯並非死刑、無期徒刑、最輕本刑為3 年
    以上有徒刑之罪或高等法院管轄第一審案件，而其於準備程
    序進行中，被告先就被訴事實為有罪之陳述，經法官告知簡
    式審判程序之旨，並聽取公訴人及被告之意見後，本院認適
    宜改依簡式審判程序進行，爰依刑事訴訟法第273 條之1 第
    1 項、第284 條之1 規定，由本院合議庭以裁定由受命法官
    獨任進行簡式審判程序，合先敘明。
二、上揭事實，業據被告於本院審理時坦承不諱，核與證人黃照
    安、吳蘇伴、蔡海國於警詢中之證詞相符（見偵一卷第7 、
    59、60、77至79頁），並有高雄市政府小港分局桂陽派出所
    扣押筆錄、扣押物品目錄表、租賃契約書、高雄市○○區○
    ○路中厝段668 、669 、671 地號土地之現場照片、高雄市
    ○○區○○路238 號之現場照片、內政部警政署環境保護警
    察隊第三中隊100 年5 月24日會勘紀錄及會勘照片、高雄市
    政府環境保護局環保報案中心陳情案件處理電腦管制單、高
    雄市政府高市府環四字第11907 號廢棄物清除許可證、車牌
    號碼715-XE自用大貨車車號查詢汽車車籍資料及行車執照、
    三菱120 型怪手讓渡證書、三菱120 型怪手1 部及車牌號碼
    715-XE號自用大貨車之照片、高雄市政府環境保護局提出之
    關於大來環保工程行非法處置土木或建築廢棄物混合物對環
    境可能之衝擊影響之說明文等件在卷可證（見偵一卷第9 至
    12、23至46至71、80至95、108 至111 頁、偵二卷第79、84
    至89頁、本院卷第15頁），足認被告之任意性自白與事實相
    符，應堪採信。是本案事證明確，被告上開竊盜及違反廢棄
    物清理法等犯行堪以認定，應依法論罪科刑。
三、論罪科刑：
  (一)按廢棄物清理法所稱之廢棄物，係指一般廢棄物及事業廢棄
    物，而事業廢棄物又分為有害事業廢棄物及一般事業廢棄物
    。從事廢棄物清除、處理業務者，應向直轄市、縣（市）主
    管機關或中央主管機關委託之機關申請核發公民營廢棄物清
    除處理機構許可文件後，始得受託清除、處理廢棄物業務，
    廢棄物清理法第2 條第1 項、第41條第1 項分別定有明文。
    又依內政部於90年10月19日訂頒之「處理方案」規定，營建
    剩餘土石方包含建築工程、公共工程及建築物拆除工程施工
    所產生之廢土石方、磚瓦、混凝土塊等，惟不包括施工所附
    帶產生之金屬屑、玻璃碎片、塑膠類、木屑等廢棄物；茍包
    含該等廢棄物者，即屬營建事業廢棄物。而有關工程施工建
    造、建築拆除等所產生之事業廢棄物，屬內政部91年9 月17
    日公告「營建事業廢棄物再利用種類及管理方式」之「編號
    八、營建混合物」（96年6 月12日修正後為編號七），其內
    容物固包含土石方、磚、瓦、混凝土塊、廢金屬、廢玻璃、
    廢塑膠類、廢木材、竹片、廢紙屑等，但其再利用均須依該
    公告之管理方式辦理，始符合規定，不以廢棄物認定，非謂
    該等剩餘泥、土、砂、石、磚、瓦、混凝土塊，均非一般事
    業廢棄物（最高法院98年度台上字第39號判決意旨參照）。
    即建築物拆除所產生之營建混合物若未依公告管理方式進行
    再利用者，仍視為一般事業廢棄物，應受廢棄物清理法之規
    範。次按廢棄物清理法第46條第4 款所謂之「貯存」，係指
    廢棄物於清除、處理前，放置於特定地或貯存容器、設施內
    之行為，所謂「清除」，乃指廢棄物之收集、運輸行為，「
    處理」係指：1.中間處理：指事業廢棄物在最終處置前，以
    物理、化學、生物、熱處理或其他處理方法，改變其物理、
    化學、生物特性或成分，達成分離、減積、去毒、固化或安
    定之行為；2.最終處置：指衛生掩埋、封閉掩埋、安定掩埋
    或海洋棄置事業廢棄物之行為；3.再利用：指事業產生之事
    業廢棄物自行、販賣、轉讓或委託做為原料、材料、燃料、
    填土或其他經中央目的事業主管機關認定之用途行為，並應
    符合其規定者，事業廢棄物貯存清除處理方法及設施標準第
    2 條第2 款、第3 款亦有明訂。又同法第41條第1 項及第46
    條第4 款對行為人之刑事處罰規定，包括未申請核發許可從
    事廢棄物清除、處理機構，與未申請核發許可之從事廢棄物
    清除、處理業務者（包括自然人），此由該條款規定之前後
    段及同法第47條規定：法人之負責人、法人或自然人之代理
    人、受僱人或其他從業人員因執行業務犯第1 項、第2 項之
    罪者，除處罰其行為人外，對該法人或自然人科以罰金之規
    定觀之，可知未領有許可文件之自然人從事業務者亦屬同條
    第一項處罰之主體，並非限於經許可之公、民營廢棄物清理
    機構始得為處罰之主體。即自然人之從事業務者，未依該法
    第41條第1 項規定領有廢棄物清除、處理許可文件，從事廢
    棄物貯存、清除、處理；或未依廢棄物清除、處理許可文件
    內容，貯存、清除、處理廢棄物者，均包括在內。而就犯罪
    事實一(二)所示，被告未向主管機關申請取得許可文件，即以
    上開自用大貨車載運建築物拆除後夾雜廢木材、廢塑膠之營
    建廢棄物前往吳蘇伴所承租之上開地號土地傾倒，以填平該
    處坑洞，另又載運營建廢棄物前往黃照安上開地號土地傾倒
    ，以填平其先前因盜採砂石所形成之坑洞，並予掩埋等情，
    有被告之供述及上開現場稽查照片可證，依前揭說明，其載
    運之營建混合物本質上屬一般事業廢棄物，而駕車載運廢棄
    物之運輸行為，自應屬廢棄物清理法所規範之「清除」行為
    ，另被告又將上開廢棄物予以掩埋，則屬同法所稱之「處理
    」行為無訛。
  (二)是核被告就犯罪事實一(一)所為，係犯刑法第320 條第1 項之
    竊盜罪，就犯罪事實一(二)所為，則係犯廢棄物清理法第46條
    第4 款之非法清理廢棄物罪。按刑法上所謂接續犯，須數行
    為於同時同地或密切接近之時地實施，侵害同一之法益，各
    行為之獨立性極為薄弱，依一般社會健全觀念，在時間差距
    上，難以強行分開，在刑法評價上，以視為數個舉動之接續
    施行，合為包括之一行為予以評價較為合理，而為包括之一
    罪者屬之。又廢棄物清理法第41條第1 項前段「從事廢棄物
    清除、處理業務者，應向直轄市、縣（市）主管機關或中央
    主管機關委託之機關申請核發公民營廢棄物清理處理機構許
    可文件後，始得受託清除、處理廢棄物業務」之規定，係對
    從事廢棄物清除、處理業務者為廢棄物清除、處理業務之規
    範。是同法第46條第4 款規定之「未依第41條第1 項規定領
    有廢棄物清除、處理許可文件，從事廢棄物貯存、清除、處
    理，或未依廢棄物清除、處理許可文件內容貯存、清除、處
    理廢棄物」之行為，本質上具有反覆性與延時性，其複次為
    （從事）廢棄物清除、處理，乃其業務本質所當然，為包括
    的一罪，此有最高法院95年台上字第6072號、1079號判決可
    資參照。故縱使被告於犯罪事實一(二)所示時、地有多次非法
    為清除、處理廢棄物之行為，依上開說明，仍僅論以一罪。
    又被告所犯上開二罪，犯意各別，行為互異，應予分論併罰
    。
  (三)爰審酌被告明知其向黃照安承租上開土地土地係約定作為資
    源回收場之用，竟擅自於上揭時、地盜採黃照安上開土地之
    砂石後，又於未經主管機關許可之情形下，自他處載運營建
    廢棄物至該土地傾倒、掩埋，另亦從他處載運營建廢棄物前
    往吳蘇伴之上開土地傾倒，藉此牟取不法利益，可見其法治
    觀念淡薄，所為毫無可取，復審酌被告所清除者為一般事業
    廢棄物，尚非具有毒性、危險性足以影響人體健康或污染環
    境之有害事業廢棄物，是其犯罪所生具體危害尚非至鉅，且
    其事後已填平其先前於黃照安上開土地上之坑洞，所為竊盜
    犯行亦獲得黃照安之原諒，此有被告出具由黃照安簽立之文
    件1 紙以及將坑洞填平後之現場照片5 張附卷可佐（見被告
    及辯護人提出之100 年11月1 日刑事陳報狀），已些微彌補
    其所造成之損害，另考量被告犯罪之手段、國中畢業之教育
    程度、家庭及經濟生活狀況尚佳、於本院審理時坦承犯行，
    以及依本件犯罪之客觀情狀及被告個人狀況，檢察官具體求
    處有期徒刑3 年6 月尚嫌過重等一切具體情狀，分別量處如
    主文所示之刑並定其應執行之刑，以資懲儆。至被告及辯護
    人雖請求予以緩刑宣告等語，惟本院審酌被告前於90年間亦
    因違反廢棄物清理法案件，經本院以90年度訴字第1140號判
    決判處有期徒刑1 年2 月，並宣告緩刑3 年確定等情，有該
    刑事判決及臺灣高等法院被告前案紀錄表各1 份附卷可稽，
    雖被告因上開緩刑期滿而緩刑之宣告未經撤銷，其刑之宣告
    失其效力，該部分視為未曾受有期徒刑以上刑之宣告，然其
    竟又於上開時、地再次違反廢棄物清理法之規定，可見前開
    緩刑宣告並未達到使被告知所警惕、謹慎行事之效果，故本
    院認本件自不宜再予宣告緩刑，併此指明。
  (四)末按供犯罪所用或供犯罪預備之物，以屬於犯人者為限，得
    沒收之，刑法第38條第1 項第2 款、第3 項前段，定有明文
    。是供犯罪所用之物是否應予沒收，以屬於犯人者為限，並
    依照具體個案之情形審究是否有沒收之必要，亦即若扣案之
    物非屬於違禁物，法律乃賦予法院對於扣案之物有決定宣告
    沒收與否之裁量權限。本件扣案之三菱120 型怪手1 部及車
    牌號碼715-XE號自用大貨車1 輛，雖均係供被告犯本案所用
    之物，且為被告所有，業據被告供承明確，然審酌上開怪手
    及車輛均價值甚高，客觀上亦非專供處理廢棄物所用，且為
    被告日常營生所必需之工具，經衡量被告之犯罪情節、因本
    案犯罪所得之代價，以及被告業經本院諭知如主文所示之主
    刑，應已足認係罪刑相當，是本院認上開扣案品尚無併為諭
    知沒收之必要，附此敘明。
據上論斷，應依刑事訴訟法第299 條第1 項前段、第273 條之1
第1 項，廢棄物清理法第46條第4 款，刑法第320 條第1 項、第
51條第5 款，刑法施行法第1 條之1 第1 項、第2 項前段，判決
如主文。
本案經檢察官劉慕珊到庭執行職務。
中    華    民    國   100    年    11    月    24    日
                      刑事第十庭  法  官  陳芸珮
以上正本證明與原本無異。
如不服本判決應於收受送達後10日內向本院提出上訴書狀，並應
敘述具體理由；如未敘述上訴理由者，應於上訴期間屆滿後20日
內向本院補提理由書（均須按他造當事人之人數附繕本）「切勿
逕送上級法院」。
中    華    民    國   100    年    11    月    25    日
                                  書記官  冒佩妤
附錄本案論罪科刑法條：
中華民國刑法第320條第1項：
意圖為自己或第三人不法之所有，而竊取他人之動產者，為竊盜
罪，處5 年以下有期徒刑、拘役或5 百元以下罰金。
廢棄物清理法第46條第4款：
有下列情形之一者，處1 年以上5 年以下有期徒刑，得併科新臺
幣3 百萬元以下罰金：
四、未依第41條第1 項規定領有廢棄物清除、處理許可文件，從
    事廢棄物貯存、清除、處理，或未依廢棄物清除、處理許可
    文件內容貯存、清除、處理廢棄物。